【裁判字號】    96,簡,707
【裁判日期】    970131
【裁判案由】    就業服務法
【裁判全文】
臺北高等行政法院判決
                                     96年度簡字第00707號
原      告  甲○○
被      告  行政院勞工委員會
代  表  人  盧天麟（主任委員）
上列當事人間因就業服務法事件，原告不服行政院中華民國96年
07月19日院臺訴字第0960088448號訴願決定，提起行政訴訟。本
院判決如下：
    主      文
原告之訴駁回。
訴訟費用由原告負擔。
    事實及理由
一、程序說明：
    本件因屬不服行政機關所為通知繳費處分而涉訟，其標的之
    金額為新臺幣（下同）7,450 元，係在20萬元以下，依行政
    訴訟法第229 條第1 項第2 款、第2 項規定及司法院民國（
    下同）92年9 月17日（92）院臺廳行一字第23681 號令，應
    適用簡易程序，本院並依同法第223 條第1 項規定，不經言
    詞辯論，逕行裁判。
二、事實概要：
    原告經被告以93年4 月2 日勞職外字第0930494450號函許可
    重新招募外國人1 名，從事家庭看護工，並以93年5 月24日
    勞職外字第0930542893號函核發聘僱菲律賓籍SULCA ELSA
    LIWALIW 君之聘僱許可，進入本國受聘。該外國人旋於93年
    9 月12日失去聯繫，原告報經被告以93年9 月22日勞職外字
    第0930328107號函廢止其聘僱許可，並諭知該名外國人尋獲
    後應立即出國，如經警察機關遣送出國，其遣送所需之旅費
    及收容期間之必要費用，應由原告負擔。嗣該外國人經新竹
    市警察局尋獲收容並遣送出國，被告乃於96年3 月26日以勞
    職外字第0960636192號函請原告於該函發文日起30日內繳納
    遣送所需旅費及收容期間之必要費用7,450 元。原告不服經
    訴願被駁回，提起行政訴訟。
三、兩造聲明：
  (1)原告聲明求為判決：
    訴願決定及原處分均撤銷。
    訴訟費用由被告負擔。
  (2)被告聲明求為判決：
    原告之訴駁回。
    訴訟費用由原告負擔。
四、兩造之理由：
  (1)原告主張之理由：
    以雇主透過合法仲介申請外籍勞工，須支付仲介費用，惟仲
    介對該外國人人品、背景完全無法控制，雖每月向外籍勞工
    收取服務費，對外國人自主性逃跑卻不用負責，全然歸由雇
    主負責，就業服務法第60條第1 項「雇主所聘僱之外國人，
    經警察機關依規定遣送出國者，其遣送所需之旅費及收容期
    間之必要費用，應由雇主負擔」之規定，認為有失公平及正
    義原則，如雇主無實質錯誤，遣返所需費用不應由雇主負擔
    。況就業服務法95年6 月23日修正公佈之第60條第1 項「雇
    主所聘僱之外國人，經警察機關依規定遣送出國者，其遣送
    所需之旅費及收容期間之必要費用，應由下列順序之人負擔
    ：一、非法容留、聘僱或媒介外國人從事工作者。二、遣送
    事由可歸責之雇主。三、被遣送之外國人。」較屬合理，本
    案應適用新法。故被告之處分違法，訴願決定未予糾正亦屬
    違法，均應撤銷之。
  (2)被告主張之理由：
    按91年1 月21日修正公布之就業服務法第60條第1 項及第2
    項規定「雇主所聘僱之外國人，經警察機關依規定遣送出國
    者，其遣送所需之旅費及收容期間之必要費用，應由雇主負
    擔。」「前項費用由就業安定基金先行墊付，並於墊付後，
    由該基金主管機關通知雇主限期繳納，屆期不繳納者，移送
    強制執行。」，原告經核准招募聘僱外籍家庭看護工SULCA
    ELSA LIWALIW君，於聘僱期間內之93年9 月12日失去聯繫，
    嗣經新竹市警察局第一分局尋獲收容並依法遣送出國，其收
    容期間之伙食費2,250元及遣送機票費5,200元，合計7,450
    元，業經新竹市警察局支付，報由被告自就業安定基金先行
    墊付，依首揭規定被告以96年3 月26日勞職外字第09606361
    92號函通知原告限期繳納上開費用，並無不合。又首揭就業
    服務法第60條第1 項規定，係基於行政法上之危險責任分擔
    原則，明定外國人經警察機關遣送出國所需旅費及收容期間
    之必要費用，應由雇主負擔，至雇主是否具有可歸責事由，
    並非所問。而95年6 月23日修法後之規定，除非法律明文溯
    及既往者外，以不溯及既往為原則，被告通知繳納之時間為
    96年3 月26日，依據當時法律之規定，被告之處分並無違誤
    ，原告之訴應予駁回。
五、得心證之要領：
  (1)本件基礎事實：
    原告經被告以93年4 月2 日勞職外字第0930494450號函許可
    重新招募外國人1 名（參見被告原處分卷p-04），從事家庭
    看護工，並以93年5 月24日勞職外字第0930542893號函核發
    聘僱菲律賓籍SULCA ELSA LIWALIW君之聘僱許可（參見被告
    原處分卷p-05），進入本國受聘。該外國人旋於93年9 月12
    日失去聯繫，原告報經被告以93年9 月22日勞職外字第0930
    328107號函廢止其聘僱許可（參見被告原處分卷p-07），並
    諭知該名外國人尋獲後應立即出國，如經警察機關遣送出國
    ，其遣送所需之旅費及收容期間之必要費用，應由原告負擔
    。嗣該外國人經新竹市警察局尋獲收容並遣送出國，被告乃
    於96年3 月26日以勞職外字第0960636192號函請訴願人於該
    函發文日起30日內繳納遣送所需旅費及收容期間之必要費用
    7,450 元（參見被告原處分卷p-19），為兩造所不爭執，應
    堪認定其真實。
  (2)本件爭議所在：
    被告主張：按91年1 月21日修正公布之就業服務法第60條
      第1 項及第2 項規定「雇主所聘僱之外國人，經警察機關
      依規定遣送出國者，其遣送所需之旅費及收容期間之必要
      費用，應由雇主負擔。」「前項費用由就業安定基金先行
      墊付，並於墊付後，由該基金主管機關通知雇主限期繳納
      ，屆期不繳納者，移送強制執行。」，故依法通知原告繳
      納就業安定基金墊款7,450元。
    原告主張：就被告主張之規定，認為有失公平及正義原則
      ，如雇主無實質錯誤，遣返所需費用不應由雇主負擔。況
      就業服務法95年6 月23日修正公佈之第60條第1 項「雇主
      所聘僱之外國人，經警察機關依規定遣送出國者，其遣送
      所需之旅費及收容期間之必要費用，應由下列順序之人負
      擔：一、非法容留、聘僱或媒介外國人從事工作者。二、
      遣送事由可歸責之雇主。三、被遣送之外國人。」較屬合
      理，本案應適用新法。
  (3)就業服務法，前後確實有修正，但該修正發生於後。
    95年6 月23日修正前就業服務法第60條第1 項「雇主所聘
      僱之外國人，經警察機關依規定遣送出國者，其遣送所需
      之旅費及收容期間之必要費用，應由雇主負擔」之規定，
      是考量所聘請之外國人長期滯留國內，增加社會成本，不
      應由一般社會大眾分擔，故明確規範由雇主負擔。因為引
      進外勞工作者為原告等有實際需求之特定民眾，因該特定
      民眾之需求而衍生社會成本之增加，應由該特定之民眾自
      行吸收，較符合於使用者付費之思考，並無實質之不合理
      ，有無違於公平正義。
    而95年6 月23日公佈之第60條第1 項修正為「雇主所聘僱
      之外國人，經警察機關依規定遣送出國者，其遣送所需之
      旅費及收容期間之必要費用，應由下列順序之人負擔：一
      、非法容留、聘僱或媒介外國人從事工作者。二、遣送事
      由可歸責之雇主。三、被遣送之外國人。」有其不同之立
      法考量，因為外逃跑之外勞多半因另外有人僱傭而滯留國
      內，而該外勞也會因之而另有收入，所以由該等負擔亦屬
      合理，又如原雇主是有可歸責之事由，自有分擔之義務，
      此為立法政策之調整，並非表示修正前之規範有何不合理
      之處。
    法律修正不溯既往，為民主法治國家之立法原則，亦為最
      高行政法院85年度判字第2274號判決稱「行政法規與民、
      刑法之適用相同，除非法律明定為溯及既往者外，以不溯
      及既往為原則。」所肯認。而現行就業服務法第83條亦明
      文「本法施行日期，除中華民國91年1 月21日修正公布之
      第48條第1 項至第3 項規定由行政院以命令定之，及中華
      民國95年5 月5 日修正之條文自中華民國95年7 月1 日施
      行外，自公布日施行。」，顯見而95年6 月23日修法後之
      規定應自修法公佈後實施，並無法律明文溯及既往之特別
      規定，而應以不溯及既往為原則，被告通知繳納之時間為
      96年3 月26日，依據當時法律之規定，被告之處分並無違
      誤，原告所稱適用新法者，自無可憑。
六、綜上所述，原告主張各節，均無可採，原處分以原告適用96
    年3 月26日當時（95年6 月23日修正前）就業服務法第60條
    第1 項之規定，函請原告於該函發文日起30日內繳納遣送所
    需旅費及收容期間之必要費用7,450 元，核無違誤，訴願決
    定予以維持，亦無不合。原告仍執前詞，訴請撤銷，為無理
    由，應予駁回。
七、據上論結，本件原告之訴為無理由，爰依行政訴訟法第233
    條第1 項、第98條第1 項前段，判決如主文。
中    華    民    國    97    年     1    月   31     日
                       臺北高等行政法院第三庭
                                       法  官  陳心弘
上為正本係照原本作成。
本件以訴訟事件所涉及之法律見解具有原則性者為限，始得於本
判決送達後20日內向本院提出上訴狀並表明上訴理由，如已於本
判決宣示後送達前提起上訴者，應於判決送達後20日內補具上訴
理由（均按他造人數附繕本），且經最高行政法院許可後方得上
訴。
中    華    民    國    97    年     1    月   31     日
                                       書記官  王英傑


司法院資訊處製作；財團法人民間司法改革基金會備份。
